【裁判字號】    90,訴,1172
【裁判日期】    901123
【裁判案由】    行賄罪
【裁判全文】
臺灣桃園地方法院刑事判決                          九十年度訴字第一一七二號
    公  訴  人  臺灣桃園地方法院檢察署檢察官
    被      告  甲○○
    選任辯護人  陳文雄律師
右列被告因違反貪污治罪條例案件，經檢察官提起公訴（九十年度偵字第六一０八號
），本院判決如左：
    主  文
本件管轄錯誤，移送於臺灣士林地方法院。
    理  由
一、按案件由犯罪地或被告之住所、居所或所在地之法院管轄，此為刑事訴訟法第五
    條第一項所規定。
二、本件公訴意旨略以：被告甲○○係律師，緣已提起公訴之嚴孝仁係台灣台北看守
    所戒護課管理員，依看守所組織條例第三條第八款規定，負責關於接見、發受書
    信及送入物品之處理事項；為依據法令從事公務之人員。楊瑞仁前因偽造國際票
    券金融股份有限公司有價證券等案件，於民國八十四年八月四日至八十八年四月
    二十二日羈押於台灣台北看守所孝一舍，嗣經台灣高等法院判處有期徒刑十三年
    ，罰金新台幣（下同）十億元，褫奪公權十年確定，於八十八年四月二十三日入
    台灣台北監獄執行，在監所期間仍策劃成立油品公司。被告於前開偽造國際票券
    金融股份有限公司有價證券案件中擔任楊瑞仁未婚妻溫怡君之辯護人，楊瑞仁要
    約其擔任上開油品公司之法律顧問。上開三人均明知依羈押法第三十八條及監獄
    行刑法第六十六條之規定，刑事被告或受刑人發受書信須由監獄長官檢閱之，如
    認為有妨害監獄紀律之虞，受刑人發信者，得敘明理由，令其刪除後再行發出，
    受刑人收信者，得述明其理由，逕予刪除再行收受。嚴孝仁竟基於違背職務行為
    收受賄賂之概括犯意，自八十七年十二月間某日起至八十八年四月十二日止，趁
    擔任台灣台北看守所孝一舍夜間管理員，負責該舍羈押刑事被告之管理、戒護及
    教化之便，利用以自己名義於八十七年十二月十七日向中壢郵局環北支局租用中
    壢郵政第二十六之二十四號信箱，作為楊瑞仁與外界書信聯絡之管道，連續將楊
    瑞仁所書寫之書信或剪報資料（內容多與討論油品公司之成立有關），未經監獄
    長官檢閱，在台北市○○路九號九樓被告律師事務所附近，將信件或剪報資料委
    由姓名年籍均不詳且不知情之人依地址所述詳細地址交予楊瑞仁指定之被告，嚴
    孝仁則在原地等候路人將信件轉交予被告，被告與楊瑞仁（另案起訴）則共同基
    於對依據法令從事公務之人員關於違背職務行為交付賄賂之概括犯意聯絡，由被
    告自嚴孝仁所委託之不知名路人處取得楊瑞仁書信及剪報資料後，分別依楊瑞仁
    信中指示，除由被告將賄款五萬元匯入嚴孝仁所指定之不詳年籍姓名之蔡姓友人
    帳戶內外，並於上開收件地點前後二次各交付賄款現金五萬元予嚴孝仁委託之路
    人，路人則將所取得之款項轉交嚴孝仁，作為嚴孝仁違背職務為楊瑞仁傳遞信資
    料之對價，嚴孝仁自甲○○律師處取得十五萬元賄款，嚴孝仁則於每次委由路人
    取得現金後，取出部分款項交與路人作為酬庸。（本件除甲○○外，餘均經本署
    檢察官以八十九年度偵字第六五九號、第六六○號、第一一○九號、第一四八八
    號、第一九四七號、第四○三四號提起公訴，並經臺灣桃園地方法院為第一審判
    決），因認被告涉犯貪污治罪條例第十一條第二項之對於依據法令從事公務之嚴
    孝仁，關於違背職務之行為，交付賄賂罪嫌云云。
三、經查，本件公訴人起訴被告甲○○之設籍地址於台北縣淡水鎮○○○街五三巷五
    號，業據被告於本院九十年十月十六日訊問時陳明在卷，而公訴人起訴被告犯本
    件交付賄賂罪嫌，其交付賄賂之次數共有三次，一次係匯款入嚴孝仁所指訴之蔡
    姓友人帳戶，二次是交付予嚴孝仁委託之路人，據被告於本院前次開庭時陳稱：
    伊並沒有匯款，可能是楊瑞仁的妹妹去匯的，伊僅知道當時有人來跟伊拿錢，共
    四次，一次六萬元、一次六萬一千五百元，至於有無五萬元，伊不記得了，伊都
    是在伊位於台北的律師事務所交付，有時委託事務所的小姐交付等語，顯見公訴
    人起訴被告交付賄賂之地點均係在被告位於台北市之律師事務所。此外本院復查
    無積極證據，足認被告於桃園縣境內即本院管轄區域內涉有前揭罪嫌或有住居所
    ，雖公訴人起訴被告與楊瑞仁共同涉犯前開犯行，惟楊瑞仁此部分交付賄賂之犯
    行，業經本院於九十年一月十六日以八十九年度訴字第六三０號刑事判決判處有
    期徒刑六年，併科罰金新台幣三百元，褫奪公權六年，並經台灣高等法院於九十
    年十月二十六日以九十年度上訴字第二０五五號判決上訴駁回，此有二份判決書
    附卷可稽，被告與楊瑞仁交付賄賂之犯行，雖因二人共犯一罪而屬相牽連案件，
    然本件被告繫屬於本院時已與共同被告楊瑞仁之前開案件分別繫屬於不同級之法
    院，已不得因共同被告楊瑞仁之案件原先繫屬於本院而取得刑事訴訟法第六條第
    一項之管轄權，揆諸前揭說明，本院無管轄權。爰不經言詞辯論，逕為諭知管轄
    錯誤之判決，並考量被告就訊之便利，將本件移送於有管轄權之台灣士林地方法
    院。
據上論斷，應依刑事訴訟法第三百零四條、第三百零七條，判決如主文。
中      華      民      國    九十      年     十一     月    二十三    日
                              臺灣桃園地方法院刑事第二庭
                                  法  官    林  恆  吉
右正本證明與原本無異。
如不服本判決，應於判決送達後十日內向本院提出上訴狀( 應附繕本 )，上訴於
臺灣高等法院。
                                  書記官    邱  仲  騏
中      華      民      國    九十      年     十一     月    二十七    日


司法院資訊處製作；財團法人民間司法改革基金會備份。
